臺灣臺中地方法院刑事判決　　　　　　　　　　　　九十三年度交易字第一七三號
　　公　訴　人　臺灣臺中地方法院檢察署檢察官
　　被　　　告　甲○○
右列被告因公共危險案件經檢察官聲請簡易判決處刑（九十三年度偵字第一０七八號
）經本院沙鹿簡易庭認不宜簡易判決處刑而改依通常程序審理後，經本院合議庭裁定
適用簡式審判程序，判決如左：
    主      文
甲○○服用酒類，不能安全駕駛動力交通工具而駕駛，處拘役參拾日，如易科罰金，
以參佰元折算壹日。
    事      實
一、甲○○明知酒後不得駕駛動力交通工具，詎仍在民國（下同）九十三年一月三日
    十八時許起至二十一時許止，在臺中縣梧棲鎮某處飲用酒類，已達無法安全駕駛
    之程度後，猶騎乘車號為ＪＯＸ－三六七號重型機車，自前開飲酒處出發，於同
    日二十二時，行經臺中縣龍井鄉○○○路十九之十號前處，因不勝酒力下其注意
    力及控制力降低而操控失當，未注意車前狀況及兩車併行之間隔，隨時採取必要
    之安全措施，行經無號誌交岔路口未注意減速慢行，致擦撞前方同向第三車道右
    轉，由黃崇傑駕駛之車號三Ｕ－三三三七號自用小客車，經警據報前往處理，於
    同日二十二時五十二分對甲○○實施酒精測試結果，發現其酒精濃度測定值為每
    公升０．四七毫克，換算於前該肇事時為每公升０．五二四四毫克，雖未超過零
    點五五毫克之安全駕駛動力交通工具標準值，惟以甲○○前該酒後駕車未注意車
    前狀況等情而肇事，顯已達不能安全駕駛動力交通工具而致生公共危險。
二、案經台中縣警察局烏日分局報請台灣台中地方法院檢察署檢察官偵查而聲請簡易
    判決處刑，經改依通常程序審理。
    理      由
一、右開犯罪事實業據被告甲○○於警訊時、偵查中及本院審理時坦承不諱，核與證
    黃崇傑於警訊中證述情節相符，復有值勤警員職務報告書、被告之酒精測試紀錄
    表、臺中縣警察局舉發違反道路交通管理事件通知單影本、測試觀察紀錄表及照
    片六張附卷可資佐證，是被告之自白顯與事實相符。按刑法於八十八年四月二十
    一日經總統公布增訂第一百八十五條之三，將服用酒類不能安全駕駛動力交通工
    具而駕駛者，亦納入刑事處罰之範疇，該條規定並自同年月二十三日正式施行，
    犯本條之罪係屬抽象危險犯，其立法目的在嚇阻酒後駕車，危害公眾安全及防止
    交通事故之發生，條文中所稱「不能安全駕駛動力交通工具」係屬不確定之法律
    概念，除衡之行為人駕車時飲用酒類之程度及血液中酒精含量之多寡外，並應參
    以行為人當時之精神狀態、駕馭車輛之情形及對於交通號誌或指揮之遵守能力，
    以資相佐，斷非徒以飲酒數量作為取決是否成罪之唯一標準，否則，個人酒量殊
    異，偶因特殊情狀致未達平日精神狀態者亦所在多有，欲以劃一標準遽為能否安
    全駕車或酒醉之論斷，誠屬難能，惟參考德國、美國之認定標準，駕駛人於呼氣
    中酒精濃度達每公升零點五五毫克以上者，肇事率為一般正常人之十倍，認為已
    達不能安全駕駛之標準，然在此標準以下之行為，如輔以其他客觀事實得作為不
    能安全駕駛之判斷時，亦屬之，法務部八十八年五月十八日法八八檢字第００一
    六六九號函亦採斯旨，有該函一份附卷可稽。另就醫學文獻所知，單次飲用酒精
    後之生理、心理變化，主要與代謝酒精的兩種主要酵素乙醇去氫脢（簡稱ＡＤＨ
    ）及乙醛去氫脢（簡稱ＡＬＤＨ）有關，ＡＤＨ作用乃將血液內之乙醇代謝為乙
    醛，因而決定酒精代謝之快慢，而ＡＬＤＨ則再將產生之乙醛進一步代謝，最後
    成為其他碳水化合物，而「飲酒後會產生臉潮紅、頭痛、心跳加速等自主神經系
    統亢奮現象，主要乃與乙醛在血液中蓄積的程度有關」。雖然ＡＬＤＨ的代謝能
    力會因個人體質而有所差異，故每個人飲酒後之生理反應不同，惟ＡＤＨ則個別
    差異不大，因此同種族間之酒精清除率相近，一般而言飲用同量酒精後對每個人
    之身體影響應屬類似，故依血中酒精濃度得判定酒精對於人體影響之程度，當血
    中酒精濃度於呼氣濃度值達每公升０．二五毫克時，將造成飲酒者輕度協調功能
    降低；而當呼氣濃度值達每公升０．二五至０．四０毫克時，肇事率為平常之二
    至六倍，當呼氣濃度值達每公升０．四０至０．五０毫克時，肇事率為平常之六
    至七倍，當呼氣濃度值達每公升０．五０至０．五五時，肇事率為平常之七至十
    倍（參照行政院國軍退除役官兵輔導委員會台北榮民總醫院八十八年八月五日（
    八八）北總內字第二六八六八號函及中央警察大學交通學系暨交通管理研究所蔡
    中志教援之研究報告，酒精濃度與肇事率之關係一文，台灣高等法院檢察署八十
    八年十一月編印「不能安全駕駛」認定標準之相關論文資料第四十九頁）。從而
    汽車駕駛飲酒後其吐氣所含酒精成分超過每公升０．二五毫克以上者，不得駕車
    ，道路交通安全規則第一百十四條第二款定有明文。次按體內酒精含量由開始飲
    酒時的０％，依飲酒量漸漸累積增加，在完成飲酒時體內酒精含量達到最高，隨
    後依代謝率逐漸代謝，至於體內酒精含量倒推計算代謝率，依交通部運輸研究所
    於七十七年八月間針對國人進行實驗研究指出為每小時每公升０．０六二八毫克
    （引自陳高村著吐氣中酒精含量倒推計算過程一文）。經查：被告於九十三年一
    月三日二十一時許開始酒後駕車，於肇事後經送醫於同日二十二時五十二分對被
    告進行測試呼氣酒精濃度測試，測得其呼氣所含酒精濃度達０．四七ＭＧ＼Ｌ。
    則被告自同日二十一時許駕車至酒測之時間（同日二十二時五十二分）相距至少
    達五十二分，依前揭國人體內酒精含量之代謝率計算，被告於駕車當時體內所含
    酒精濃度為每公升０．五二四四毫克(計算式為0.47mg/L+0.0628mg/L×52/60hr=
    0.5244mg/L) ，復又未注意車前狀況及兩車併行之間隔，隨時採取必要之安全措
    施，且行經無號誌交岔路口（即上述位在台中港路十九之十號之東海加油站車道
    出口處），復以時速五、六十公里之速度前進，致前開剎車不及擦撞同向由黃崇
    傑所駕駛上開自用小客車而肇事等情以觀，顯見被告當時精神狀態確實不佳，是
    綜上所述，被告顯已達不能安全駕駛動力交通工具汽車而致生公共危險無訛，事
    證明確，其犯行洵堪認定。
二、核被告甲○○所為係犯刑法第一百八十五條之三服用酒類不安全駕駛之罪。爰審
    酌被告酒後駕車不顧公眾安全，惟考量其未致人受傷，且犯後坦承犯行、態度良
    好等一切情狀，量處如主文所示之刑，並諭知易科罰金之折算標準。
據上論斷，應依刑事訴訟法第四百五十二條、第二百七十三條之一第一項、第二百九
十九條第一項前段，刑法第一百八十五條之三、第四十一條第一項前段，罰金罰鍰提
高標準條例第二條，判決如主文。
中    華    民    國      九十三     年        四       月    二十二    日
                                    臺灣臺中地方法院交通法庭
                                          法  官  郭  德  進
右正本證明與原本無異。
如不服本判決，應於判決送達後十日內向本院提出上訴狀( 應附繕本 )，上訴於臺灣
高等法院臺中分院。
                                          書記官
中    華    民    國      九十三     年        四       月    二十六    日
刑法第一百八十五條之三：
服用毒品、麻醉藥品、酒類或其他相類之物，不能安全駕駛動力交通工具而駕駛者，
處一年以下有期徒刑、拘役或三萬元以下罰金。
                                                                        Ｂ
